# Introducción {#intro}

## Objetivo

El objetivo de esta sección es introducir al lenguaje R, como utilizarla como calculadora, como organizar el código, etc.

## Usar R como "calculadora"

R, como otros lenguajes de programación, se puede utilizar como una calculadora. Esto se muestra a continuación, utilizando algunas operaciones matemáticas comunes como ejemplo.

Nota: Orden de evaluación. 
PEMDAS mnemonic: "Please Excuse My Dear Aunt Sally".

Parentheses, Exponents, Multiplication/Division, Addition/Subtraction

```{r}
1+1 # 2
3 * 4 * 2 # 24
6 / 2 # 3
8 / 3 # 2.666667
3 * 4 + 5 # 17
3 * (4 + 5) # 27
```


## Asignar un valor numérico a una variable

A continuación, se presentan algunos ejemplos al respecto:

- Asignar el valor "2" a la variable "x"
- Imprimir el valor de la variable "x" a la consola
- Asignar el valor "5" a la variable "b", asignar el valor de "b" a la variable "a"
- Mostrar los valores de "b" y "a"
- Mostrar la clase del objeto (variable) "a"

Observe, el comando para asignar un valor a una variable (objeto) es: <- (ALT + -)

```{r}
x <- 2
x
a <- b <- 5
b
a
class(a)
```

## Buscar ayuda

- F1
- ?+ "nombre de la función o del paquete"
- help(), p.ej.: help(lm)

### Un ejemplo

La página de ayuda para el paquete "quandmod", que tenemos que cargar pimero. Si faltan otros paquetes, se muestra en la consola un posible mensaje de error, y se deben instalar estos paquetes faltantes antes de realizar este ejemplo.

```{r}
library(quantmod)
?quantmod
```

## Organizar el código

Se recomienda, explorar el siguiente contenido ("style guides") para aprender sobre como "organizar" el código para facilitar su lectura y comprensión:

- Google: https://google.github.io/styleguide/Rguide.html
- Tidyverse: https://style.tidyverse.org/

## Una opción para explorar: Swirl

Un paquete para ayudar en el proceso de aprender R.
https://swirlstats.com/students.html

## Ejercicio 1

Utilizando R, calcular **el valor presente** de los siguientes flujos de caja:

- Año 1: -300
- Año 2: +100
- Año 3: +250

Tasa de descuento: 7.0% anual.
