# Usar tipos de datos {#tipos}

## Objetivo

A continuación, se presenta información sobre diferentes tipos de datos, que ofrece R, y como manipularlos.

## Datos booleanos y operadores de lógica

Estos operadores devuelven el valor "TRUE" (verdadero) o "FALSE" (falso). A continuación, se muestran algunos ejemplos.
Dónde: TRUE = 1 y FALSE = 0.

```{r}
TRUE * 2
FALSE * 2
d <- TRUE
d
is.logical(d)
class(d)
# ¿2 es igual a 3?
2 == 3
# ¿2 no es igual a 3?
2 != 3
2 <= 3
2 >= 3
# "¿datos" es igual a "info"?
"datos" == "info"
"datos" < "info"
```

## Tipo de dato fecha

La función as.Date() vs. la función as.POSIXct():

- Convertir el siguiente string "2014-06-08" en una fecha con el nombre (de la variable) "fecha1" (notación angloamericana: YYYY-MM-DD)
- Mostrar esta fecha "fecha1" en la pantalla
- Mostrar la clase de la variable "fecha1", utilizando el comando class()
- Convertir esta variable "fecha1" a un número
- Mostrar este número en la pantalla y dar una interpretación de este número
- Convertir el siguiente string "2014-06-08 17:42" en una fecha con el nombre (de la variable) "fecha2" (notación de tipo time stamp: YYYY-MM-DD hh:mm)
- Mostrar esta fecha "fecha2" en la pantalla
- Mostrar la clase de la variable "fecha2", utilizando el comando class()
- Convertir esta variable "fecha2" a un número
- Mostrar este número en la pantalla y dar una interpretación de este número

```{r}
fecha1 <- as.Date("2014-06-08")
fecha1
class(fecha1)
as.numeric(fecha1)  # convertir una fecha a tipo de dato "numérico" devuelve la cantidad de días desde 1970
fecha2 <- as.POSIXct("2014-06-08 17:42")
fecha2
class(fecha2)
as.numeric(fecha2) # devuelve la cantidad de segundos desde 1970
```

Una manipulación más fácil de las fechas se puede lograr utilizando el paquete "lubridate" y el paquete "chron" de R.

## Tipo de dato vector

- Crear un vector numérico "x", que contiene los números 1 hasta 10
- Mostrar el contenido del vector "x" en la pantalla
- Crear un vector numérico "y", que contiene los números 11 hasta 1
- Mostrar el contenido del vector "y" en la pantalla
- Multiplicar el contenido del vector "x" por 2 y mostrar el resultado en la pantalla
- Luego, agregar 2 al contenido del vector "x"  y mostrar el resultado en la pantalla
- Después, restar 3 del contenido del vector "x" y mostrar el resultado en la pantalla
- Dividir el contenido del vector "x" por 4 y mostrar el resultado en la pantalla
- Llevar el contenido del vector "x" a la 2 y mostrar el resultado en la pantalla
- Calcular la raíz cuadrada del contenido del vector "x" y mostrar el resultado en la pantalla

```{r}
x <- c (1, 2, 3, 4, 5, 6, 7, 8, 9, 10)
x
y  <- 11:1
y
x * 2
x + 2
x - 3
x / 4 
x^2
sqrt(x)
```

- Crear un vector numérico "x" con los números 1 a 10
- Luego, crear un vector "y" con números desde -5 hasta +4
- Sumar el contenido del vector "x" con el contenido del vector "y"
- Determinar la longitud del vector "x"
- Determinar la longitud del vector "y"
- ¿Cuál es la longitud de la suma de los vectores "x" y "y"?
- ¿Qué pasa, si se suman vectores de una longitud diferente, p.ej.: x + c(1,2), donde c(1,2) genera un vector con los números 1 y 2?
- ¿Cuál es la longitud del resultado (length(x + c(1,2)) ?
- ¿Qué pasa, si un vector no es un múltiple del otro, en términos de su longitud: x + c(1,2,3)?

```{r}
x <- 1:10
y <- -5:4
x + y
length(x)
length(y)
length(x + y) #10
# Ojo:
# El vector más corto se recicla. 
# Esto significa que sus elementos se repiten hasta 
# existe coincidencia con cada elemento del vector más largo.
x + c(1, 2)
length(x + c(1, 2))
x + c(1, 2, 3)  # termina con una advertencia (warning)
x <= 5
```

## Vectores de carácteres (strings)

Un ejemplo con diferentes frutas como elementos de un solo vector "q".

- Crear un vector "q" con los siguientes 10 elementos: Manzana, Pera, Piña, Naranja, Mandarina, Banano, Durazno, Uva, Fresa, Melocotón.
- Determinar para "q" el número de caracteres de cada elemento del vector, utilizando la función nchar()

```{r}
q <- c("Manzana", "Pera", "Piña", "Naranja", "Mandarina",
			  "Banano", "Durazno", "Uva", "Fresa", "Melocotón")
nchar(q)   
```

## Acceder a elementos de un vector

Utilicaremos el vector "x" anteriormente creado, que contiene los números 1 hasta 10

- Imprimir el contenido del vector "x" a la pantalla (consola)
- Acceder al primer elemento del vector "x", utilizando la notación de corchetes
- Acceder a todos los elementos del vector "x" menos el primero
- Acceder al primer y cuarto elemento del vector "x" únicamente
- Acceder a los primeros tres elementos del vector "x" únicamente

```{r}
x
x[1] # primer elemento
x[-1] # todos los elementos del vector menos el primer elemento
x[c(1, 4)] # el primer elemento y el cuarto elemento
x[1:3] # los primeros tres elementos
```

Proveer un nombre para cada elemento del vector, utilizando una pareja de tipo "nombre-valor".

- Crear un vector con las siguientes parejas de tipo "nombre-valor": Uno: a; Dos: f; Tres: m
- Crear un vector "v" con los números 1 hasta 3
- Asignar como nombre a los tres elementos de "v" las letras a, b y c, utilizando la función names() e 
- Imprimir el contenido de "v" a la pantalla

```{r}
c(Uno="a", Dos="f", Tres="m")
v <- 1:3
names(v) <-c("a", "b", "c")
v
```

## Factors (variables categóricas)

Utilicaremos el vector "q" anteriormente creado, que contiene los 10 nombres de frutas diferentes.

- Crear un nuevo vector "q2" con los siguientes elementos: q (es decir el vector ya creado), Manzana, Piña, Pera, Melocotón, Manzana, Pera
- Determinar la longitud de "q2", utilizando la función length()
- Convertir "q2" al tipo de dato "factor" (es decir, a una variable categórica) y asignar el resultado a una variable "q2Factor"
- Imprimir "q2Factor" a la pantalla
- Determinar la clase del objeto "q2Factor"

```{r}
q2 <-c(q, "Manzana", "Piña", "Pera", "Melocotón",
			  "Manzana", "Pera")
length(q2)
q2Factor <- as.factor(q2)
q2Factor
class(q2Factor)
```

## Funciones matemáticas para vectores

Utilicaremos el vector "x" anteriormente creado, que contiene los números 1 hasta 10

- Determinar el promedio de los valores del vector "x"
- Consultar todas funciones que contienen la secuencia de letra "mea", incluyendo p.ej. "mean", utilizando la función apropos()
- Generar un vector "z" con los siguientes 7 elementos: 1, 2, NA, 8, 3, NA, 3. Donde NA representa un dato faltante
- Generar un vector "zChar" con los siguientes 3 elementos: Manzana, NA, Pera
- Realizar una prueba (de tipo booleana), si los vectores "z" y "zChar" contienen elementos NA, utilizando la función is.na()
- Determinar el promedio para los valores del vector "z"
- Crear el vector "p" con los siguientes elementos: 1, NULL, 3
- Imprimir "p" a la pantalla
- Determinar la longitud de "p"
- Asignar el valor NULL a una variable "d"
- Realizar una prueba (de tipo booleana), si "d" es nulo, utilizando la función is.null()

```{r}
mean(x) # el promedio
apropos("mea")
z <- c(1, 2, NA, 8, 3, NA, 3)
zChar <- c("Manzana", NA, "Pera")
is.na(z)
is.na(zChar)
mean(z)
mean(z, na.rm=TRUE) # #remover los datos faltantes primero, utilizando el parametro na.rm=TRUE
p <- c(1, NULL,3)
p
length(p)    # es decir el valor nulo, NULL, no se almacena en "p"
d <- NULL
is.null(d)
```

## Usar pipes (un concepto "interesante")

Nota: Pipe significa "then", es decir "entonces". Un pipe se lea desde la izquierda hacia la derecha.

- Instalar y cargar el paquete "magrittr", que se requiere para aplicar los "pipes", utilizando install.packages("magrittr", dependencies=TRUE) y luego library(magrittr)
- Determinar el promedio de "x", donde x es un vector de números de 1 a 10 (ya hemos hecho este cálculo)
- Luego, realizar este mismo cálculo utilizando el operador pipe (%>%), que se puede producir in RStudio así: CTRL + SHIFT + m
- Generar un vector "z" con los siguientes elementos: 1, 2, NA, 8, 3, NA, 3
- Determinar la suma de los elementos "NA" en "z"
- Luego, realizar este mismo cálculo utilizando el operador pipe (%>%)

```{r}
library(tidyverse) # para utilizar p.ej. pipes
mean(x)
x %>% mean(.)
z <- c(1, 2, NA, 8, 3, NA, 3)
sum(is.na(z))
z %>% is.na %>% sum(.)
```

## Data frames

El data frame es un tipo de dato muy común y además un tipo de dato muy útil, que organiza los datos en filas y columnas. El data frame es parecido a una **hoja de cálculo** en MS-Excel

- Crear un vector "x" con los números de 10 a 1
- Crear un vector "y" con los números de -4 a 5
- Crear un vector "q" con los siguientes elementos (frutas): Manzana, Pera, Piña, Naranja, Mandarina, Banano, Durazno, Uva, Fresa, Melocotón
- Generar un data frame "df", que contiene "x", "y" y "q". Es decir, los 3 vectores, donde cada vector conforma una columna en el data frame "df"
- Imprimir el contenido del data frame "df" a la pantalla

```{r}			  
x <- 10:1
y <- -4:5
q <- c("Manzana", "Pera", "Piña", "Naranja", "Mandarina",
			  "Banano", "Durazno", "Uva", "Fresa", "Melocotón")
df <-  data.frame(x, y, q)
df
```

También hubiera sido posible, asignar nombres (para las columnas) en el proceso de generar el data frame, lo que normalmente es una "buena idea". 

Primero=x, Segundo=y, Fruta=q

```{r}
df <- data.frame(Primero=x, Segundo=y, Fruta=q)
df
```

- Determinar la cantidad de filas, que tiene el data frame "df"
- Determinar la cantidad de columnas, que tiene el data frame "df"
- Determinar las dimensiones (cantidad de filas y columnes) del data frame "df"
- Mostrar los nombres de las filas del data frame "df"
- Mostrar los nombres de las columnas del data frame "df"
- Asignar como nombres de las filas las siguientes etiquetas (nombres): Uno, Dos, Tres, Cuatro, Cinco, Seis, Siete, Ocho, Nueve, Diez.
- Mostrar los nombres de las filas del data frame "df"

```{r}
nrow(df)
ncol(df)
dim(df)
names(df)
rownames(df)
colnames(df)
rownames(df) <- c("Uno", "Dos", "Tres", "Cuatro", "Cinco", "Seis",
										   "Siete", "Ocho", "Nueve", "Diez")
rownames(df)
```

- Cambiar los nombres de las filas nuevamente a los valores iniciales. Es decir, al indice genérico.
- Mostrar los nombres de las filas del data frame "df"
- Mostrar las primeras 6 filas del data frame "df"
- Mostrar las primeras 8 filas del data frame "df"
- Mostrar las últimas 6 filas del data frame "df"
- Mostrar la clase del objeto (data frame) "df"

```{r}
rownames(df) <- NULL
rownames(df)
head(df) # las primeras 6 filas
head(df, 8)  # las primeras 8 filas
tail(df)
class(df)
```

- Acceder a todos los datos de la columna "Fruta" del data frame "df"
- Acceder al elemento en la tercera fila y segunda columna del data frame "df"
- Mostrar los elementos en la tercera fila, en la columna 2 y 3 del data frame "df"
- Determinar la clase de los elementos (datos) en la columna "Fruta" del data frame "df"

```{r}
df$Fruta
#...entrega el mismo resultado:
df[, 3]  # todos los datos de la columna 3
df[,"Fruta"]
df[["Fruta"]]   # entrega el mimso resultado
df[3, 2]   # elemento de la tercera fila y segunda columna: -2
# row 3, columns 2 through 3
df[3, 2:3]
class(df[, "Fruta"])	# factor
```

## Listas

Una lista puede contener datos numéricos, carácteres, etc. Es decir, una mezcla de varios tipos de datos. También fotos o listas pueden ser parte de una lista.

- Crear una lista de tres elementos: 1, 2, 3 
- Luego, crear una lista de un solo elemento, que es un vector con los números 1 a 3
- Después, crear una lista "lista3" con dos elementos, uno es una lista (1,2,3) y otro un vector de cinco números (3 a 7)
- Posteriormente, crear una lista de dos elementos, uno debe ser el data frame "df" y otro un vector con los números 1 a 10
- Luego, crear una lista "lista4" con los siguientes 3 elementos: df, números 1 a 10, lista3
- Imprimir "lista4" a la pantalla
- Mostrar los nombres de lista4
- Asignar los siguientes nombres a la "lista4":  data.frame, vector, lista
- Imprimir "lista4" a la pantalla
- Crear una lista "lista5" con los elementos, df, números 1 a 10, lista3 con los nombres: ElDataFrame, ElVector, LaLista, utilizando parejas de 'nombre-valor'
- Mostrar los nombres de "lista5"
- Imprimir "lista5" a la pantalla

```{r}
list(1, 2, 3)
list(c(1, 2, 3))
(lista3 <- list(c(1, 2, 3), 3:7)) # observe, como se colocaron las paréntesis en este caso
list(df, 1:10)
lista4 <- list(df, 1:10, lista3)
lista4
names(lista4) # listas pueden también tener nombres como un data frame
names(lista4) <-c("data.frame", "vector", "lista")
names(lista4)
lista5 <- list(ElDataFrame=df, ElVector=1:10, LaLista=lista3) # parejas de nombre-valor en la creación de una lista
names(lista5)
lista5
```

Para acceder a un elemento individual de una lista, utilice corchetes dobles, especificando el número del elemento o el nombre, que se quiere acceder. Tenga en cuenta que esto permite el acceso a un solo elemento a la vez.

- Ejemplo: Acceder al primer elemento de la lista5

```{r}
lista5[[1]]
```

### Una lista de listas

Crear 3 listas con números:

- La lista "dataset1" con números 1 a 3
- La lista "dataset2" con números 4 a 6
- La lista "dataset3" con números 7 a 9

```{r}
dataset1 <- list(1:3) # números 1 hasta 3
print(dataset1)
dataset2 <- list(4:6) # números 4 hasta 6
print(dataset2)
dataset3 <- list(7:9) # números 7 hasta 9
print(dataset3)
```

- Unir las 3 listas en una nueva lista con el nombre "data.list"

```{r}
data.list <- list(dataset1, dataset2, dataset3)
data.list
```

- Acceder en la lista "dataset1" al segundo elemento

```{r}
dataset1[[1]][2] #2
```

Ahora de la lista de las 3 listas, acceder al segundo elemento. Es decir, al contenido de la segunda lista (dataset2), que esta parte de la lista "data.list"
```{r}
data.list[2] # 4 5 6
data.list[2][1] # 4 5 6
```

- Acceder al segundo elemento de la segunda lista (dataset2), que es parte de la lista "data.list"

```{r}
data.list[[2]][[1]][2] # 5
```

## Ejercicio 2

### Parte a

- Crear un vector "vector1" con los números "3" y "4" y convertirlo a un data frame y asignar el resultado a una variable "data1"
- Mostrar el nombre de las columnas del data frame data1
- Acceder al primer elemento del data frame (3) y mostrarlo en la pantalla

### Parte b

- Crear un vector "vector2" con el texto (string) "3", "4" y "5" y convertirlo a un data frame y asignar el resultado a una variable "data2"
- Mostrar el resultado de la conversión, utilizando la función class()

### Parte c

- Ahora, convertir el contenido de este data frame "data2" (caracteres) al tipo de dato "numeric". Es decir, convertir el contenido a tres números y asignar el resultado a una variable "data3"
- Mostrar el resultado de la conversión, utilizando la función class()

### Parte d

- Crear un vector "vector3" con los 6 estratos (seis categorías: 1 a 6), como se utilizan p.ej. en Colombia. Es decir, crear este vector3 de tipo de dato "factor"
- Convertir el contenido de este vector al tipo de dato "numeric". Es decir, convertir el contenido a seis números y asignar el resultado a una variable "data4"
- Mostrar el resultado de la conversión, utilizando la función class()

### Parte e

- Crear un data frame "df10" con dos columnas. La primera columna "x" debe contener los datos 1, 2 y 3 y la segunda "y" los datos 4, 5 y 6. Sin embargo, los tres datos de la primera columna deben ser del tipo de dato "numeric" (numérico). Mientras los tres datos de la segunda columna deben ser del tipo de dato "factor" (categórica)
-Ahora convertir los valores de la segunda columna (y), del tipo de dato "factor" a "numeric"
-Mostrar que los valores de la segunda columna "y" ahora realmente son del tipo de dato "numeric"

Nota: Observar bien lo que hace la función as.numeric() en el presente caso




