# Ajuste de datos a una distribución {#ajusteDistri}

## Objetivo

Determinar, a cuál distribución se ajustan datos, utilizando el paquete rriskDistributions de R.

- Cargar el paquete / library rriskDistributions

```{r ajusteStart}
if(!require(rriskDistributions)) install.packages('rriskDistributions'); library(rriskDistributions)
```

## Distribución normal 

- Generar 1000 datos a partir de una distribución normal (función rnorm()) con media = 0 y sd = 1 (sd = standard deviation)
- Iniciar con una semilla 123 y finalmente 
- mostrar las primeras seis filas de los datos generados

```{r}
set.seed(123)
datos.norm <-  rnorm(1000, mean = 0, sd = 1)
head(datos.norm)
```

- Graficar los datos, utilizando un histograma

```{r}
hist(datos.norm)
```

## Distribución exponencial

- Generar 1000 datos a partir una distribución exponencial (función rexp()).
- Iniciar con una semilla 123 y finalmente 
- mostrar las primeras seis filas de los datos generados

```{r}
set.seed(123)
datos.exp <-  rexp(1000)
# mostrar los primeros 6 datos
head(datos.exp)
```

- Graficar los datos, utilizando un histograma

```{r}
hist(datos.exp)
```

## Distribución uniforme

- Generar 1000 datos a partir una distribución uniforme (función runif(), con min = 0 y max = 50).
- Iniciar con una semilla 123 y finalmente 
- mostrar las primeras seis filas de los datos generados

```{r}
set.seed(123)
datos.unif <- runif(1000, min = 0, max = 10)
# mostrar los primeros 6 datos
head(datos.unif)
```

- Graficar los datos en un histograma

```{r}
hist(datos.unif)
```

## Distribución lognormal

- Generar 1000 datos a partir una distribución lognormal (función log(), con mean = 10, sd = 2.5):

  log(m^2 / sqrt(s^2 + m^2))

- Utilizar la siguiente referencia como "ayuda":
https://msalganik.wordpress.com/2017/01/21/making-sense-of-the-rlnorm-function-in-r/
  
- Iniciar con una semilla 123 y finalmente 
- mostrar las primeras seis filas de los datos generados

```{r}
# source: https://msalganik.wordpress.com/2017/01/21/making-sense-of-the-rlnorm-function-in-r/
set.seed(123)
m <- 10
s <- 2.5
location <- log(m^2 / sqrt(s^2 + m^2))
shape <- sqrt(log(1 + (s^2 / m^2)))
print(paste("location:", location))
print(paste("shape:", shape))
datos.lognorm <- rlnorm(1000, location, shape)
# mostrar los primeros 6 datos
head(datos.lognorm)
# prueba
mean(datos.lognorm)
sd(datos.lognorm)
```

- Graficar los datos, utilizando un histograma

```{r}
hist(datos.lognorm)
```

## Distribución Poisson (discreta)

- Generar 1000 datos a partir una distribución Poisson, que es una distribución discreta (función rpois(), rate = 10, donde rate = cantidad de eventos en promedio por periodo).
- Iniciar con una semilla 123 y finalmente 
- mostrar las primeras seis filas de los datos generados

```{r}
set.seed(123)
rate = 10 # cantidad de eventos en promedio por periodo
datos.poiss <- rpois(1000, rate)
# mostrar los primeros 6 datos
head(datos.poiss)
```

- Graficar los datos en un histograma

```{r}
hist(datos.poiss)
```

## Distribución binomial 

- Generar 1000 datos a partir una distribución binomial (0 y 1), utilizando la función rbinom() con:
n=1 # Bernoulli trials, 
p=.5  # probabilidad 
- Iniciar con una semilla 123 y finalmente 
- mostrar las primeras seis filas de los datos generados

```{r}
set.seed(123)
n=1                                        # Bernoulli trials
p=.5                                       # definir la probabilidad
datos.binom <- rbinom(1000,n,p)            # cada vez diferente
# mostrar los primeros 6 datos
head(datos.binom)
# tabla
table(datos.binom)
```

- Graficar los datos, utilizando un histograma

```{r}
hist(datos.binom)
```

## Unir todo en un solo data frame

- Unir datos.norm, datos.exp, datos.unif, datos.lognorm y datos.poiss en un solo data frame con el nombre "datos"

```{r}
datos <- data.frame(normal = datos.norm, expon = datos.exp, uniforme = datos.unif, logn = datos.lognorm, poiss = datos.poiss)
```

## Realizar el ajuste

- Utilizar la función fit.cont() del paquete rriskDistributions para distribuciones continuas con el fin de realizar el ajuste. *Nota:* Este proceso es "pesado" y se demora un rato ...
- Finalmente, se abre una nueva ventana, que informa sobre la distribución "más ajustada". Esta figura no se muestra a continuación. Sin embargo, el resultado se presentará en una tabla

```{r ajusteEnd}
library(rriskDistributions)
# utilizar la función fit.cont() para distribuciones continuas
res1 <-  fit.cont(datos$normal)
#res2 <- fit.cont(datos$expon) # quitar el #
#res3 <-  fit.cont(datos$uniforme) # quitar el #
#res4 <-  fit.cont(datos$logn) # quitar el #
#res5 <- fit.cont(datos$poiss) # quitar el #
```

## Ejercicio 7

- Generar en R 15 números aleatorios, con base en una distribución uniforme, entre 1 (mínimum) y 50 (máximum) y asignar el resultado a una variable "vector.aleatorio1"
- Luego, generar en R otros 15 números aleatorios, con base en una distribución normal, con una media de "0" y una desviación estándar de "1", y asignar el resultado a una variable "vector.aleatorio2"
- Combinar los valores de los 2 vectores en un único vector "vector.aleatorio3" en R / RStudio
- Realizar el "ajuste a la distribución", utilizando el paquete "rriskDistributions"
