# Un modelo lineal "sencillo" (regresión lineal) {#regLineal}

## Objetivo

Construir un modelo lineal para realizar una predicción. Aquí esta predicción se refiere a un puntaje (score) que refleja la eficiencia de un carro con respecto al consumo de gasolina.

## Cargar datos sobre carros

- Utilizar el dataset mtcars, que viene con la instalación de R: data("mtcars")
- Primero, analizar estos datos con la función View()
- Asignar estos datos a un data frame "df" y 
- Mostrar las primeras seis filas de df y adicionalmente
- mostrar la clase de "df"

```{r lmStart}
data("mtcars")
View(mtcars)
df <- mtcars
head(df)
class(df) # data.frame
```

- Colocar los nombres de los modelos de los carros en una primera columna (columna adicional) del data frame "df". Esta nueva columna debe tener el nombre (título) "modelos"
- Esto se puede lograr combinando la función cbind(), que une columnas, con la función rownames(), que devuelve los nombre de las filas de un data frame
- Luego, analizar las primeras seis filas de "df"

```{r}
df <- cbind(modelos = rownames(df), df)
head(df)
```

## Crear el modelo lineal (regresión lineal)

- Generar un modelo de una regresión lineal, utilizando la función lm() y 
- asignar el resultado del modelo a una variable (objeto) "lin.mod"
- Generar el modelo con las siguientes variables de entrada: cyl + wt + hp
- Investigar primero sobre esta función "lm" (con F1) antes de utilizarla.
- Finalmente, mostrar el contenido de lin.mod (del modelo construido) en la pantalla, utilizando la función print()

```{r}
lin.mod <- lm(mpg ~ cyl + wt + hp, data = df)
print(lin.mod)
```

- Revisar el resumen (estadístico) del modelo lineal generado, que arroja los coeficientes y el "valor p" para cada variable.
- ¿Cómo se interpretan los "valores p"?

```{r}
summary(lin.mod)
```


## Realizar una predicción

- Realizar una predicción, utilizando el modelo generado ("lin.mod") y la función predict() y 
- asignar el resultado a una variable "mpgScore" como columna adicional del data frame "df". Donde mpg = miles per galón. 
- Esta función predict () requiere dos parámetros: Un modelo (aquí: lin.mod) y datos (aquí: "df"")
- Nota: El resultado de la predicción se refiere a un puntaje (score) que refleja la cantidad de millas que corre un carro con un galón de gasolina. Es decir, el score se refiere a la eficiencia de un carro con respecto al consumo de gasolina.
- Luego, analizar las primeras seis filas del data frame df, y en particular los valores de la nueva columna "mpgScore"

```{r}
df$mpgScore <- predict(lin.mod, df)
head(df)
```

## Un segundo ejemplo sencillo

### Utilidad en función del gasto para publicidad

Los datos:

- utilidades: 13, 14, 12, 14, 15 (millones $)
- publicadad: 5, 9, 5, 8, 9 (millones $)

- Generar un data frame con estos datos

```{r}
utilidad <- c(13, 14, 12, 14, 15)
publicidad <-  c(5, 9, 5, 8, 9)
datosPubl <- data.frame(utilidad, publicidad)
print(datosPubl)
```

- Graficar, utilizando el paquete ggplot2, la dispersión de los datos (publicidad vs utilidad)

```{r}
library(ggplot2)
ggplot(datosPubl, aes(x = publicidad, y = utilidad)) + geom_point()
```

- Generar el modelo de una regresión lineal con la función lm() y asignar el resultado a una variable modelo.lineal

```{r}
modelo.lineal <- lm(utilidad ~ publicidad, data = datosPubl)
```

- Generar el resumen estadístico del modelo generado

```{r}
summary(modelo.lineal)
```

- Mostrar los coeficientes para el modelo generado

```{r}
modelo.lineal$coefficients
```

- Supuesto: $ 12 (millones) de gasto para publicidad
- Ahora, utilizar los coefficientes para indicar, cuánta utilidad generan estos 12 millones de publicidad, segun este modelo lineal

```{r lmEnd}
10 + 0.5 * 12  # 16
# Es decir, con 12 millones de publicidad se generan 16 millones de utilidad
```

