# Determinar el VaR {#VaR}

## Objetivo

Determinar, de diferentes formas, el valor en riesgo (VaR, value at risk):

- VaR paramétrico
- VaR histórico
- VaR Montecarlo


### Obtener unos datos (Serie de tiempo, ST)

- Descargar desde yahoo finance datos para Google (ticker: GOOG), para el periodo 2018-01-01 hasta 2021-03-10, utilizando el paquete "quantmod"
- Utilizar para el serie de tiempo el precio "adjusted close" (GOOG.Adjusted)
- Mostrar los últimos 6 registros descargados

```{r varStart}
library(quantmod)
stockEnv <- new.env()
tickers <- 'GOOG'

startdate <- '2018-01-01'
enddate <- '2021-03-10'

getSymbols(tickers,
					 env=stockEnv,
					 src='yahoo',
					 from = startdate,
					 to = enddate)

#stockEnv$GOOG

data <- stockEnv$GOOG
#str(data)
#head(data)
print(tail(data$GOOG.Adjusted))
```

## Determinar retornos log

- Luego, determinar los retornos log para estos precios

```{r}
log_returns <- diff(log(data$GOOG.Adjusted), lag=1)
head(log_returns, 2)
tail(log_returns, 2)
```

- Quitar NA que se generó por lag
- sobre escribir NA por el valor del segundo log return

```{r}
dim(log_returns)
log_returns[1,1] <- log_returns[2,1]
```

- Presentar el resumen de los log returns (multiplacado por 100)

```{r}
# resumen
summary(log_returns*100)
```

## Generar estadística de datos

- Generar una variable "statistics" con la siguiente estadística:
- la longitud de los datos (¿cuantos registros hay?)
- el precio promedio
- el promedio de los log returns
- la desviación estándar de los log returns
- los retornos log anualizados: (255 * mean(log_returns))

```{r}
# estadistica
statistics <- c(length(data$GOOG.Adjusted), mean(data$GOOG.Adjusted), mean(log_returns), sd(log_returns), 255*mean(log_returns))
statistics
```

- Asignar los siguientes nombres para la estadísticas calculados: "Total days", "Average price", "Daily change", "Daily volatility", "Annualized returns"
- Mostrar la el contenido de la variable "statistics" en pantalla

```{r}
# asignar nombres
names(statistics) <-  c("Total days", "Average price", "Daily change", "Daily volatility", "Annualized returns")
statistics
```

### Volatilidad

- Generar una variable "volatility" a partir de "statistics" y
- Mostrar el contenido de la variable generada en pantalla

```{r}
volatility <- statistics[4]
volatility
```

### Retorno diario

- Generar una variable "daily.return" a partir de "statistics" y
- Mostrar el contenido de la variable generada en pantalla

```{r}
# daily average return (nota: anualizado = "drift")
daily.return <- statistics[3]
daily.return
```

### Supuestos para el cálculo del VaR

- Determinar el VaR (Valor en Riesgo)
- Asumir que se tienen 5000 acciones (de Google)
- Determinar el valor del portafolio con base en esta cantidad y el último precio y asignar el resultado a una variable "value.portafolio"
- Mostrar el valor del portafolio en la pantalla
- Asumir una duración (holding.period) de un día y
- alpha de 0.01
- Es decir, un nivel de confianza (confidence) de 1-alpha (99%)
- Eso para calcular finalmente un VaR99%

## VaR

```{r}
# Determinar el VaR
# Parámetros de entrada
cantidad <- 5000 # cantidad de activos ("stocks")
value1 <- tail(data$GOOG.Adjusted,1) # ultimo precio
value.portfolio <- value1 * cantidad
print(value.portfolio)
holding.period <- 1 # dimensión de tiempo para el VaR
alpha <- 0.01 # nivel de confianza = 99%
confidence <- 1-alpha  # VaR99%
```

### VaR paramétrico

- Determinar el VaR parmétrico
- Mostrar su valor en la pantalla

```{r}
# Calcular el VaR - versión VAR paramétrico
parametric.var <- abs(value.portfolio * qnorm(1-confidence, 0, 1)*volatility * sqrt(holding.period))
names(parametric.var) <- "Parametric VaR"
parametric.var
```

### VaR histórico

- Determinar el VaR histórico y
- Mostrar su valor en la pantalla

```{r}
# Calcular el VaR - versión VaR histórico
historical.var <- abs(quantile(log_returns, 1-confidence)*value.portfolio)
names(historical.var) <- "Historical VaR"
historical.var
```

### VaR Montecarlo

- Determinar el VaR con base en una simulación Montecarlo

```{r}
# Calcular el VaR - versión VaR Montecarlo
# Diferencia principal: parte de retornos simulados
# Montecarlo (MC): 10000 iteraciones "intentos hipotéticos con resepcto a los retornos")
MC.returns <-  rnorm(10000, statistics[3], statistics[4] )
# MC.returns # log_returns simulados
MC.var <- abs(quantile(MC.returns, 1-confidence)*value.portfolio)
names(MC.var) <- "MC VaR"
MC.var
```

### Comparativo de los tres VaRs

- Mostrar los 3 VaRs calculados en una "tabla" (en un vector)

```{r varEnd}
# resultado
var.vector <- c(parametric.var[[1]], historical.var[[1]], MC.var[[1]])
names(var.vector) <- c("VaR paramétrico", "VaR histórico", "VaR MC")
var.vector

# un inversionista debe esperarar de sufrir pérdidas mayor a 534556,3 $ en 5% de los casos
```

Es decir, un inversionista debe esperarar de sufrir pérdidas mayor a 534556,3 $ en 5% de los casos.


