# Serie de tiempo con Prophet {#prophet}

## Objetivo

Realizar un pronóstico con base en una serie de tiempo de datos, utilizando el paquete *"Prophet"*, desarrollado por Facebook


## Cargar datos

- Vamos a utilizar los mismos datos como en el ejercicio anterior sobre series de tiempo. Es decir:
- Decargar datos de la acción de Google (ticker GOOG) desde la web (yahoo finance), utilizando el paquete quantmod de R y asignar el resultado a una variable "data"
- Esto para el periodo de 2005-02-07 hasta 2005-07-08
- Mostrar los útlimos 6 registros de estos datos (de la variable data)
- Mostrar la clase de la variable "data"

```{r prophetStart}
if(!require('quantmod')) install.packages('quantmod'); library(quantmod)

stockEnv <- new.env()
tickers <- c('GOOG')
startDate <- '2005-02-07'
endDate <- '2005-07-08'

getSymbols(Symbols = tickers,
           env = stockEnv,
           src = 'yahoo',
           from = startDate,
           to = endDate)

data <- stockEnv$GOOG
tail(data)
class(data) # [1] "xts" "zoo"
```

## Convertir a data frame

- Ahora, convertir la variable "data" de xts , zoo a un data frame en R, utilizando la función data.frame() y asignar el resultado a una variable "df"
- Este data frame debe tener una columna "index" con las fechas de la serie de tiempo y en las demás columnas los precios (formato OHLC)
- Nota: Todos estos precios se pueden asignar mediante el paámetro "coredata" de data.frame()
- Mostrar la estructura de df (str())
- Mostrar las primeras 6 filas con las fechas de df

```{r}
# convertir fechas en una columna, mediante el cast a un data.frame
# y escribir los datos a un archivo csv
# write.csv(data.frame(df), 'google.csv')
# luego se pueden leer los datos con read.csv, lo que incluye la columna con las fechas

# o se puede convertir el objetivo xts a un dataframe
df <- data.frame(date=index(data), coredata(data))
str(df)
head(df[,1])
```

- Asignar a una variable "df2" únicamenete los valores de la primera columna (con la fechas) y de la séptima columna (GOOG.Adjusted) de df
- Mostrar la estructura de df2 (str())

```{r}
# subsetting solo columna de la fecha (col 1) y el cierre ajustado (col 7)
df2 <- df[ , c(1,7)]
str(df2)
```


## Realizar el pronóstico con prophet

- Realizar el pronóstico, utilizando el paquete "prophet" 
- Esto require primero cambiar el nombre de las columnas del data frame df2. Fechas = ds y "GOOG.Adjusted" = y
- Mostrar la estructura de df2
- Donde:
  - y(t) = g(t) + s(t) + h(t) + epsilon
  - g(t): modela el crecimiento periódico. Prophet deteca automaticamente cambios en la tendencia y señala puntos de cambio
  - s(t): estacionaridad. Prophet usa una serie Fourier y el componente estacional semanal
  - h(t): el compenente de vacacciones
  - epsilon: el término de error, que utiliza prophet
  

```{r}
# pronóstico con facebook prophet
if(!require('prophet')) install.packages('prophet'); library(prophet)
# y(t) = g(t) + s(t) + h(t) + epsilon
# g(t): modela el crecimiento periódico. Prophet deteca automaticamente 
# cambios en la tendencia y señala puntos de cambio
# s(t): estacionaridad. Prophet usa una serie Fourier y el componente estacional semanal
# h(t): el compenente de vacacciones
# epsilon: el término de error, que utiliza prophet

colnames(df2) <- c('ds', 'y')
str(df2)
```

### Crear el modelo

- Crear el modelo de pronóstico, utilizando la función prophet() con df2 y asignar el resultado a una variable "model"

```{r}
#crear el modelo de pronóstico, utilizando prophet
model <- prophet(df2)
```

- Con make_future_dataframe() debemos generar un dataframe con las fechas de los futuros periodos y asignar el resultado a una variable "future"
- Aquí en el ejemplo aplicamos el model y el parámetro: periods=3*30 al respecto
- Luego, mostrar las últimas 6 filas (registros) de "future"

```{r}
# con make_future_dataframe() podemos generar un dataframe con las fechas de 
# los futuros periodos
future <- make_future_dataframe(model,periods=3*30)
tail(future)

```

### Pronosticar - predict

- Luego, aplicar la función predict() para predicir los valores (precios) futuros y asignar el resultado a una variable "forecast". Esta función recibe como parámetros: model y future
- Mostrar las últimas 6 filas de "forecast", pero únicamente los valores de las siguientes columnas: 'ds','yhat', 'yhat_lower', 'yhat_upper'

```{r}
# aplicar el método predict() para predicir los valores (precios) futuros
forecast <- predict(model, future)
# tail(forecast)
tail(forecast[c('ds','yhat', 'yhat_lower', 'yhat_upper')])
```

- Graficar con la función plot() con base en:  model y forecast

```{r}
#graficar
plot(model, forecast)
```

- Utilizando la función prophet_plot_components() con model y forecast para mostrar los componentes de la serie de tiempo, como la tendencia de los precios

```{r}
# componentes en términos de la tendencia y de la estacionalidad semanal
prophet_plot_components(model, forecast)
```

- Presentar una gráfica más interactiva, utilizando la función dyplot.prophet()

```{r}
# gráfica más interactiva
dyplot.prophet(model, forecast)
```

- Intentar mejorar el modelo construido
- Aplciar: prophet(daily.seasonality = FALSE, yearly.seasonality = FALSE) y asignar el resultado a una variable model2
- Agregar: add_seasonality(model2, name='self_defined_cycle', period=8, fourier.order = 8,mode='additive')
- Finalmente, asignar fit.prophet(model2, df2) a model2

```{r}
# mejorar el modelo
model2 <- prophet(daily.seasonality = FALSE, yearly.seasonality = FALSE)
add_seasonality(model2, name='self_defined_cycle', period=8, fourier.order = 8,mode='additive')
model2 <- fit.prophet(model2, df2)
```

- De aquí en adelante es el "viejo" código, solo se actualizan los nombres: future2, forecast2
- Con make_future_dataframe() podemos generar un dataframe "future2" con las fechas de los futuros periodos:  periods=3*30
- Mostar la últimas 6 filas (registros) de future2

```{r}
# de aquí en adelante es el "viejo" código, solo se actualizan los nombres: future2, forecast2
# con make_future_dataframe() podemos generar un dataframe con las fechas de 
# los futuros periodos
future2 <- make_future_dataframe(model2,periods=3*30)
tail(future2)
```

- Luego, aplicar la función predict() para predicir los valores (precios) futuros y asignar el resultado a una variable "forecast2". Esta función recibe como parámetros: model y future2
- Mostrar las últimas 6 filas de "forecast2", pero únicamente los valores de las siguientes columnas: 'ds','yhat', 'yhat_lower', 'yhat_upper'

```{r}
# aplicar el método predict() para predicir los valores (precios) futuros
forecast2 <- predict(model2, future2)
tail(forecast2)
tail(forecast2[c('ds','yhat', 'yhat_lower', 'yhat_upper')])
```

- Graficar con la función plot() con base en:  model2 y forecast2

```{r}
#graficar
plot(model2, forecast2)
```

- Utilizando la función prophet_plot_components() con model2 y forecast2 para mostrar los componentes de la serie de tiempo, como la tendencia de los precios

```{r}
# componentes en términos de la tendencia y de la estacionalidad semanal
prophet_plot_components(model2, forecast2)
```

- Presentar una gráfica más interactiva, utilizando la función dyplot.prophet(), con model2 y forecast2
- Observar los resultados (el pronóstico) obtenido, navegando de forma interactiva la gráfica

```{r}
# gráfica más interactiva
dyplot.prophet(model2, forecast2)
```


