# Optimización de portafolios {#optPortf}

## Objetivo

El objetivo consiste proveer un ejemplo de la optimización de un portafolio de acciones, maximizando los retornos y minimizando el riesgo, bajo algunas restricciones

Para la parte teorica, véase la siguiente presentación del co(autor) del paquete "PortfolioAnalytics":
https://rossb34.github.io/PortfolioAnalyticsPresentation2017/#1


El contenido de este ejemplo de la optimización de portafolios se tomó del siguiente video:  https://youtu.be/6Pi0fjARtUI

## Cargar datos

- Descargar los datos de las siguientes acciones de yahoo finance, utilizando el paquete quantmod: 'FB', 'AMZN', 'NFLX', 'GOOGL', 'SQ', 'NVDA'
- De acuerdo con lo anterior, cargar los paquetes quantmod y PortfolioAnalytics de R
- Asignar los tickers de las acciones a una variable "tickers"
- Definir una variable "portfolioPrices" y asignar a ella el valor NULL
- Definir como fecha de inicio (para descargar los datos) el '2016-03-01' y como fecha de fin la fecha de inicio más 180 días

```{r optPortfStart}
# paquetes requeridos
library(quantmod)
library(PortfolioAnalytics)
#?PortfolioAnalytics

# acciones (aquí de compañias de EE.UU.)
tickers <- c('FB', 'AMZN', 'NFLX', 'GOOGL', 'SQ', 'NVDA')

portfolioPrices <- NULL
startDate = as.Date('2016-03-01')
endDate = as.Date(startDate + 180)
```

- Seleccionar el precio de cierre del formato OHLC (que se encuentra en la cuarta columna de los datos que devuelve el API de yahoo)
- Descargar los precios de todos los tickers (activos), utilizando un ciclo de tipo "for", iterando por los tickers y asignar el resultado a la variable "portfolioPrices"

```{r}
# descargar los precios, iterando por los tickers
# ... [, 4] selecciona el precio de cierre (the closing price)...

for(ticker in tickers)
{
	portfolioPrices <- cbind(portfolioPrices, 
													 getSymbols.yahoo(ticker, 
													 								 from = startDate, 
													 								 to = endDate,
													 								 periodicity = 'daily', 
													 								 auto.assign = FALSE)[,4]
													)
}
```

- Mostrar la clase de portfolioPrices
- Mostrar las primeras dos filas (registros) de portfolioPrices

```{r}
# ¿de cual clase es portfolioPrices?
class(portfolioPrices) # [1] "xts" "zoo" = una serie de tiempo
# Mostrar las primeras dos filas de los datos
head(portfolioPrices, 2)
```


## Determiar los retornos

- Determinar los retornos con respecto a cada acción (portfolioPrices), utilizando la función ROC(), omitiendo posibles registros con NA y asignar el resultado a una variable portfolioReturns
- Mostrar la clase de portfolioReturns y luego la primeras dos filas (registros)

```{r}
# determinar los retornos para cada acción (activo)
portfolioReturns <-  na.omit(ROC(portfolioPrices))
# ¿de cual clase es portfolioPrices?
class(portfolioReturns) # [1] "xts" "zoo"
head(portfolioReturns, 2)
```

## Preparar los datos para la optimización

- Convertir los datos (portfolioReturns) a una solo columna (vector):
- Es decir, una sola serie de tiempo para todo el portafolio y asignar el resultado a una variable portfolio.Return
- Mostrar las primeras dos filas (registros) de portfolio.Return

```{r}
#convertirlo a una sola columna (vector): es decir, una sola serie de tiempo para todo el portafolio
portfolio.Return <- Return.portfolio(portfolioReturns)
head(portfolio.Return,2)
```

- Inicializar un objeto de portafolio, utilizando la función portfolio.spec() y con los nombres de portfolioReturns, asignando el resultado a una variable "portf"

```{r}
# inicializar un objeto de portafolio con la función portfolio.spec() y con los nombres de cada acción
portf <- portfolio.spec(colnames(portfolioReturns))
```

## Definir restricciones

- Agregar las siguientes restricciones para la optimización del portafolio:
- full investment (type = 'weight_sum', min_sum = 1, max_sum = 1) y
- un box constraint para cada activo individual, minimo 10% de participación de cada activo y máximo 40%
- Definir estas dos restricciones, utilizando la función add.constraint()

```{r}
# agregar restricciones
# full investment
portf <- add.constraint(portf, type='weight_sum', min_sum = 1, max_sum = 1)
# box constraint for each individual asset; min 10% of each asset and max 40%
portf <- add.constraint(portf, type='box', min = 0.1, max = 0.4)
```

## Definir objetivos de la optimización

- Definir los objetivos de la optimización del portafolio:
- Maximizar el retorno (return) y
- Minimizar el riesgo (la desviación estándar)
- Definir estos dos objetivos, utilizando la función add.objective()

```{r}
# objetivos de optimización: maximizar el retorno 
portf <- add.objective(portf, type = 'return', name = 'mean')
# ...y minimizar el riesgo
portf <- add.objective(portf, type = 'risk', name = 'StdDev')
```

## Realizar la optimización

- Optimizar, utilizando el método ROI (paquete ROI, que requiere ROI.plugin.glpk y ROI.plugin.quadprog), utilizando la función optimize.portfolio con respecto a portfolioReturns y portf y el método de optimización "ROI" con el parámetro trace = TRUE y asignar el resultado a una variable optPortf
- Mostrar optPortf

```{r}
# optimización aplicando el método ROI
library(ROI)
require(ROI.plugin.glpk)
require(ROI.plugin.quadprog)
optPortf <- optimize.portfolio(portfolioReturns, portf, optimize_method = "ROI", trace = TRUE)
optPortf
```


## Visualizar los resultados

- Graficar los resultados, utilizando chart.Weights() para optPortf con el fin de ver la ponderación óptima calculada para cada acción (activo)

```{r}
# visualizar los resultados
# visualizar la ponderación optima por acción
chart.Weights(optPortf)
```

- Visualizar (graficar) la cartera (el portafolio) con el punto óptimo (entre riesgo y retorno), utilizando la función chart.RiskReward() con los parámetros risk.col = 'StdDev' y return.col = 'mean' y chart.assets = TRUE

```{r}
# visualizar la cartera con el punto optimo
chart.RiskReward(optPortf,
                 risk.col='StdDev',
                 return.col='mean',
                 chart.assets = TRUE)
# el punto optimo de la cartera debe ofrecer menos riesgo que el activo individual menos riesgoso
```

## Frontera eficiente

- Extraer la frontera eficiente del portafolio, utilizando los parámetros como se indican en la página de ayuda para la función extractEfficientFrontier y asignar el resultado a una variable "ef"

```{r}
# extraer la frontera eficiciente
# parametros como en la página de ayuda para la función extractEfficientFrontier()
ef <- extractEfficientFrontier(optPortf, match.col = "StdDev", n.portfolios = 25, risk_aversion = NULL)
```

- Graficar el resultado (la frontera eficiente del portafolio), utilizando la función chart.EfficientFrontier() y los parámetros como se indican en la página de ayuda para esta función

```{r optPortfEnd}
# visualizarlo ...
# parametros como en la página de ayuda para la función chart.EfficientFrontier()
chart.EfficientFrontier(ef, match.col = "StdDev", n.portfolios = 25, xlim = NULL, ylim = NULL,
												cex.axis = 0.8, element.color = "darkgray", main = "Efficient Frontier",
												RAR.text = "SR", rf = 0, tangent.line = TRUE, cex.legend = 0.8,
												chart.assets = TRUE, labels.assets = TRUE, pch.assets = 21, cex.assets = 0.8)
```

- Observar el resultado


